【裁判字號】    90,交易,145
【裁判日期】    901116
【裁判案由】    過失傷害
【裁判全文】
臺灣臺南地方法院刑事判決                          九十年度交易字第一四五號
    公  訴  人  臺灣臺南地方法院檢察署檢察官
    被      告  甲○○
右列被告因過失傷害案件，經檢察官提起公訴（九十年度偵字第一五一七號），本院
判決如左：
    主  文
甲○○因過失傷害人，累犯，處拘役伍拾伍日，如易科罰金，以參佰元折算壹日。
    事  實
一、甲○○前於民國八十一年間，因違反肅清煙毒條例及麻醉藥品管理條例等案件，
    分別經臺灣高等法院臺南分院判處有期徒刑三年一月，及臺灣臺南地方法院判處
    有期徒刑七月（緩刑三年，後經撤銷緩刑），並由臺灣高等法院臺南分院裁定應
    執行有期徒刑三年三月，甫於八十四年十二月二十六日，縮刑假釋期滿執行完畢
    。然其仍不知悔改，又於八十九年十一月十三日上午，駕駛車牌號碼Ｄ五—三二
    ０五號自用小客車，沿省道台一線之台南縣永康市○○○路內側車道，由南往北
    方向行駛，而於同日上午七時五十分許，途經中正南路與尚頂路之交岔路口時，
    本應注意汽車行駛時，駕駛人應注意車前狀況，並隨時採取必要之安全措施，又
    依當時天候晴朗、日間自然光線、路面乾燥無缺陷、無障礙物、視距良好等客觀
    情況以觀，亦無不能注意之情事，其竟疏未注意車前狀況，貿然通過該路口。適
    有丙○○駕駛車牌號碼ＭＳＰ—０二五號重型機車、丁○○駕駛車牌號碼Ｊ五—
    九七九一號自用小客車，以及乙○○駕駛車牌號碼ＵＮ—九七八一號自用小客車
    ，分別沿中正南路，由北往南方向，自對向內側車道行經上開交岔路口，並皆在
    路口處，停車等候左轉欲進入尚頂路，而丙○○、丁○○及乙○○等人，則亦疏
    未注意汽車左轉彎時，不得占用來車道停等左轉，而均越過道路中心線停車待轉
    。林信全因有上述疏失，以致見狀時業已避煞不及，而撞及丙○○之機車，並使
    丙○○之機車，先後撞及丁○○、乙○○所駕駛之小客車，丙○○並因之受有右
    腿挫傷之傷害（丁○○、乙○○二人則均未受傷）。
二、案經丙○○訴由台南縣警察局永康分局報告臺灣臺南地方法院檢察署檢察官偵查
    起訴。
    理  由
一、右述犯罪事實，已據被告甲○○於本院審理中坦白承認，核與告訴人丙○○於警
    訊時及偵審中所指訴之情節相符，而證人即駕車於該路口停等轉彎並遭告訴人機
    車撞及之丁○○、乙○○二人，亦於警訊時及偵審中，分別就本件車禍發生過程
    證述明確，此外並有台南縣警察局永康分局警員所製之道路交通事故調查報告表
    一紙及現場相片八張在卷足參。又告訴人因本次車禍，而受有如事實欄所載之傷
    害，則有財團法人奇美醫院八十九年十一月二十日診斷證明書一份在卷足憑。
二、其次，告訴人丙○○於警訊時業已指稱：本件車禍之發生過程，係被告甲○○駕
    車先撞及其所騎之機車後，其機車再撞上丁○○之小客車，之後再撞上乙○○之
    小客車等語（八十九年十一月二十日警訊筆錄參照），此核與證人丁○○、乙○○二人，於警訊時及偵審中所證述之事發情節均甚符合；另觀諸警卷所附之現場
    蒐證照片，可知證人丁○○所駕駛之車牌號碼Ｊ五—九七九一號小客車受損之部
    位，雖係位於車頭左前端，然該車之受損情形，係屬受重物撞擊之凹陷破碎狀，
    而非如受他車行進間擦撞之刮擦痕跡，又該受損情形與該車撞擊其他小客車車身
    ，所可能造成之撞擊痕，亦有所不同。況該車之受損情狀，與被告所駕駛車牌號
    碼Ｄ五—三二０五號小客車左後方之刮擦受損情形，經詳閱比對結果，亦顯不吻
    合。可見本件車禍之發生過程，應確係被告駕車先撞及告訴人所騎之機車後，告
    訴人之機車隨即撞上證人丁○○所駕駛之小客車，之後再撞上證人乙○○所駕駛
    之小客車。基此可知，本件車禍之發生，係被告駕駛小客車，行經前述路口，因
    疏未注意車狀況，始撞及於路口停等轉彎之告訴人丙○○所騎之機車所致。
三、按汽車行駛時，駕駛人應注意車前狀況，並隨時採取必要之安全措施，道路交通
    安全規則第九十三條第三項定有明文。本件被告甲○○駕駛汽車於道路上行駛，
    理應注意上開道路交通安全規則，而案發當時天候晴朗、日間自然光線、路面乾
    燥無缺陷、無障礙物、視距良好等情，亦有前開道路交通事故調查報告表載明可
    考，依此判斷，客觀上亦無不能注意之情事，其竟疏未注意車前狀況，貿然通過
    上述路口，以致撞及告訴人丙○○等人停於路口待轉之車輛，故被告之駕駛行為
    顯有過失。況本件經送臺灣省車輛行車事故覆議鑑定委員會覆議結果，亦同此認
    定，此有該鑑定委員會九十年六月一日府覆議字第九００七六０號函及所附之覆
    議意見書一份在卷可查，此益證被告甲○○駕車肇事，並致告訴人丙○○受傷之
    行為，確有過失無疑。至臺灣省臺南區車輛行車事故鑑定委員會九十年二月九日
    南鑑字第八九一五五一號函所附之鑑定意見書，認告訴人丙○○及證人丁○○、
    乙○○三人就本件車禍，均無肇事因素等情，經核雖尚非適當，然該鑑定意見書
    內容，亦認被告未注意車前狀況等情，為本件交通事故之肇事原因，則無不同，
    附此敘明。
四、末查，本件告訴人丙○○係因此次車禍，而受有如事實欄所載之傷害，故被告甲○○之過失駕駛行為，與告訴人所受之傷害結果間，具有相當因果關係，亦屬顯
    然。從而，本件事證已甚明確，被告之過失傷害犯行，堪以認定。
五、核被告甲○○所為，係犯刑法第二百八十四條第一項前段之過失傷害罪。又其前
    於八十一年間，因違反肅清煙毒條例及麻醉藥品管理條例案件，分別經臺灣高等
    法院臺南分院判處有期徒刑三年一月，及經臺灣臺南地方法院判處有期徒刑七月
    （緩刑三年，後經撤銷緩刑），並由臺灣高等法院臺南分院裁定應執行有期徒刑
    三年三月，甫於八十四年十二月二十六日，縮刑假釋期滿執行完畢，有臺灣高等
    法院被告全國前案紀錄表一紙存卷可按，其受有期徒刑之執行完畢，五年以內再
    犯本件有期徒刑以上之罪，為累犯，應依法加重其刑。本院審酌被告之品行、智
    識程度、犯罪所生之損害，及其肇事後迄今，雖未與告訴人丙○○就民事損害賠
    償事宜，達成和解，然查告訴人所受之傷害尚屬輕微，且其對於本件交通事故之
    發生，亦有肇事因素等情，復有前述覆議意見書載明可參，又被告犯罪後，業就
    所為坦承不諱，態度尚稱良好等一切情狀，量處如主文所示之刑，並諭知易科罰
    金之折算標準。
據上論斷，應依刑事訴訟法第二百九十九條第一項前段，刑法第二百八十四條第一項
前段、第四十七條、第四十一條第一項前段，罰金罰鍰提高標準條例第一條前段、第
二條，判決如主文。
中      華      民      國      九十      年      十一    月    十六    日
                                  臺灣臺南地方法院交通法庭
                                      法  官    陳  志  成
如不服本判決，應於判決送達後十日內，向本院提出上訴狀。
                                      書記官    謝  國  欽
中      華      民      國      九十      年      十一    月    十六    日
附錄本案論罪科刑法條全文：
刑法第二百八十四條第一項（普通過失傷害罪）
因過失傷害人者，處六月以下有期徒刑、拘役或五百元以下罰金，致重傷者，處一年
以下有期徒刑、拘役或五百元以下罰金。


司法院資訊處製作；財團法人民間司法改革基金會備份。
